臺灣屏東地方法院刑事判決　　　　　　　　　　　　　　九十一年度訴字第五九號
　　公　訴　人　臺灣屏東地方法院檢察署檢察官
　　被　　　告　甲○○
　　選任辯護人　鍾治漢
右被告因違反公職人員選舉罷免法案件，經檢察官提起公訴（九十一年度選偵字第七
五號）本院判決如左：
    主  文
甲○○對於有投票權之人，交付賄賂，而約其投票權為一定之行使，處有期徒刑陸月
，如易科罰金，以參佰元折算壹日，褫奪公權貳年。交付之賄賂新台幣貳仟元沒收。
    事  實
一、甲○○（綽號「魁仔」）係前屏東縣立法委員伍澤元服務處助理，明知設籍於屏
    東市○○里○○路四三八號之吳秋娥（另案經檢察官為職權不起訴處分），係民
    國九十年十二月一日第五屆立法委員選舉屏東縣選區之選舉人，為有投票權之人
    ，竟基於對有投票權人交付賄賂，約定投票權為一定行使之犯意，於同年十一月
    二十八日十八時許，前往吳秋娥上開住處，將新臺幣（下同）二千元之賄款交付
    吳秋娥，並約定吳秋娥與其家人應投票給登記第六號之立法委員候選人伍澤元，
    而於吳秋娥同意收下該賄款後離去。嗣經屏東縣警察局查察賄選暴力專責小組會
    同內政部警政署保安警察第三總隊第一大隊第一中隊人員循線查獲，並起出其交
    付予吳秋娥之賄款二千元。
二、案經屏東縣警察局報請臺灣屏東地方法院檢察署檢察官偵查起訴。
    理  由
一、訊據被告甲○○固承認於上開時地曾交付二千元予證人吳秋娥，惟矢口否認有何
    行賄犯行，辯稱：我有拿二千元給吳秋娥，但那是放鞭炮及買香菸的錢等語。
二、經查：(一)被告甲○○於上開時地交付賄款二千元予證人吳秋娥，並約定證人吳秋
    娥與其家人應投票給立法委員候選人伍澤元之事實，業經證人吳秋娥於警訊時證
    述甚詳，據其證稱：魁仔在警方來我家搜索前一天晚上六點多我在煮飯時來我家
    ，跟我說投票那天投給六號，便拿二千元給我，六號是指立法委員候選人伍澤元
    等語（見九十年十一月三十日警訊筆錄），而其於偵查中檢察官命警方至其家中
    訊問時，復證稱：甲○○沒有說那些錢是工作費或是什麼，只是說叫我們去投票
    而已等語（見九十年十二月十八日警訊筆錄），又證人吳秋娥於本院審理時自承
    000000000號電話係其母親之電話，其與母親並未住在一起等情，則依
    卷附之通訊監察000000000號電話作業摘要報告表之內容可知，證人吳
    秋娥當日曾撥打上開電話與其母聯絡，並告知被告甲○○交付二千元要其去投票
    ，此與證人吳秋娥警訊中所證稱：我收到錢之後，就打0000000電話給我
    媽媽，告訴他我有收到「阿元」（指伍澤元）所送的二千元，問她有沒有收到錢
    ，我媽說他沒有收到，並叫我在電話中不要亂講等情相符（見九十年十一月三十
    日警訊筆錄），足見證人吳秋娥確有收受被告交付之賄賂二千元無誤。其雖於本
    院審理時改稱被告拿二千元給我叫我放鞭炮，我不敢放，他叫我找鄰居放，這是
    要給他放鞭炮的工錢云云，顯係迴護被告之詞，不足採信。(二)被告甲○○於警訊
    中先供稱：我在二十八日十八時許拿一整箱沖天炮請吳秋娥幫我放等語（見九十
    年十二月十八日警訊筆錄），其於偵查中則又改稱：我中午載沖天炮過去，一箱
    而已等語（見偵查卷第十三頁反面、第十四頁），被告對於何時將沖天炮載至證
    人吳秋娥家中，前後供述不一，已非無疑，況二千元並非鉅額款項，既係被告要
    交給證人吳秋娥之工作費，於中午一次交付即可，且選舉期間委託他人做此工作
    ，亦須一次給付，始符常情，被告捨此不為，反大費周章於當日傍晚再次前往證
    人吳秋娥家中交付前開款項，顯違常情，再者，證人即吳秋娥之婆婆蘇石素紡於
    警訊時證稱：甲○○到我家時我在洗澡，我沒有跟他講話，我不知道甲○○有拿
    一整箱沖天炮的事情等語（見九十年十二月十八日警訊筆錄），惟其於本院審理
    時則改稱：我剛洗澡出來，看到被告拿二千元給我媳婦，說是要給他買涼水的錢
    等語（見本院九十一年二月七日審判筆錄），其事後翻異前詞，實難採信。又證
    人吳秋娥則於本院審理時證稱：鞭炮是當天早上拿過去的，拿了三箱等語（見本
    院九十一年二月七日審判筆錄），而證人即被告之妻陳淑娜於本院審理時則證稱
    ：當大約是中午，我跟我先生載炮過去等語（見本院九十一年二月七日審判筆錄
    ），另證人即吳秋娥之夫蘇慶輝於本院審理時證述：鞭炮是我放的，我太太也有
    放，大概有二、三箱等語（見本院九十一年二月七日審判筆錄），上開證人對於
    當日鞭炮載至證人吳秋娥家中之時間與鞭炮之數量，彼此間之證詞不但出入甚大
    ，且與被告所供稱之時間與數量亦不相符，顯見證人吳秋娥、蘇石素訪、陳淑娜
    及蘇慶輝於本院審理時所為之證詞，均係迴護被告之詞，不足採信。(三)此外，並
    有賄款二千元扣案可資佐證，被告上開所辯，顯係卸責之詞，不足採信，本件事
    證明確，被告犯行堪以認定。
三、核被告甲○○所為，係犯公職人員選舉罷免法第九十條之一第一項之對於有投票
    權之人交付賄賂罪。爰審酌被告為使候選人順利當選，竟以交付賄款二千元賄賂
    有投票權人之方式，介入選舉，影響選舉結果，所為影響民主政治發展甚巨，並
    嚴重敗壞選舉風氣及其犯罪後之態度等一切情狀，量處如主文所示之刑，並諭知
    易科罰金之折算標準，及依公職人員選舉罷免法第九十八條第三項規定，宣告褫
    奪公權二年。證人吳秋娥收受之賄賂即二千元，應依公職人員選舉罷免法第九十
    條之一第三項規定沒收之。
據上論斷，應依刑事訴訟法第二百九十九條第一項前段，公職人員選舉罷免法第九十
條之一第一項、第三項、第九十八條第三項，刑法第十一條前段、第四十一條第一項
前段、第三十七條第二項，罰金罰鍰提高標準條例第二條，判決如主文。
本案經檢察官黃莉琄到庭執行職務。
中      華      民      國      九十一      年      二    月   二十二   日
                                        臺灣屏東地方法院刑事第三庭
                                            審判長法  官  黃國永
                                                  法  官  陳姵君
                                                  法  官  余德正
右正本證明與原本無異。
如不服本判決應於收受本判決後送達後十日內向本院提出上訴書狀，其未敘述上訴理
由者，並得於提起上訴後十日內向本院補提理由書狀（均須按他造當事人之人數附繕
本 ）「切勿逕送上級法院」
                                                  書記官  曾文玲
中      華      民      國      九十一      年      二    月   二十二   日
附錄法條：
公職人員選舉罷免法第九十條之一第一項
對於有投票權之人，行求期約或交付賄賂或其他不正利益，而約其不行使投票權或為
一定之行使者，處五年以下有期徒刑，得併科新台幣四十萬元以上四百萬元以下罰金
。
